臺灣桃園地方法院刑事判決　　　　　　　94年度重訴字第38號
公　訴　人　臺灣桃園地方法院檢察署檢察官
被　　　告　甲○○
選任辯護人　魏憶龍律師
上列被告因毒品危害防制條例案件，經檢察官提起公訴（94年度
偵字第7883號），本院判決如下：
    主  文
甲○○共同運輸第一級毒品，處無期徒刑，褫奪公權終身。
扣案之第一級毒品海洛因參包（合計淨重貳仟零柒拾參點肆陸公
克，純度百分之陸拾玖點伍伍，純質淨重壹仟肆佰肆拾貳點零玖
公克）沒收銷燬之；海洛因外包裝共重壹佰參拾壹點肆貳公克及
膠帶壹包，均沒收。
    事  實
一、甲○○明知海洛因為毒品危害防制條例所規定之第一級毒品
    ，不得非法持有、運輸及販賣，亦屬懲治走私條例所規定未
    經許可不得私運來臺之管制物品，竟因貪圖不法厚利，而與
    其前在澳門地區所結識姓名、年籍均不詳綽號「阿草」之成
    年男子商議，欲自柬埔寨運輸海洛因來臺牟利，其二人間計
    謀既定，並經由「阿草」邀得「阿草」之友人即某真實姓名
    、年籍均不詳之臺灣籍成年男子，彼此間達成私運管制物品
    第一級毒品海洛因進口之犯意聯絡，其間因「阿草」深諳海
    關查驗人員將經常來去中南半島者，列為毒品運送查緝之重
    點，而甲○○之前尚無前去中南半島紀錄，闖關較易成功，
    遂約定由「阿草」提供機票、住宿費用僱請甲○○前往柬埔
    寨金邊，再由甲○○在柬埔寨金邊，經上開臺灣籍成年男子
    交付第一級毒品海洛因後，為「阿草」攜帶第一級毒品海洛
    因入境，事成之後，即由「阿草」允諾為甲○○處理積欠地
    下錢莊債務作為報酬。其三人商議既定，甲○○即於民國94
    年4 月27日上午，自桃園中正國際機場搭乘長榮航空ＢＲ－
    265 號班機前往柬埔寨金邊，並投宿在柬埔寨金邊之某飯店
    內，復使用該飯店內之電話撥打電話告知「阿草」其所住宿
    飯店之房號，而於94年4 月29日凌晨某時許，上開臺灣籍成
    年男子則攜帶由「阿草」自不詳管道取得其所有之第一級毒
    品海洛因3 包（合計淨重2073．46公克，純度69．55％，純
    質淨重1442．09公克，空包裝總重131 ．42公克）、膠帶1
    包，前來甲○○所住宿之上開飯店房間，並將上開海洛因3
    包、膠帶1 包等物交付予甲○○，同時教導甲○○如何使用
    上開膠帶將上開海洛因3 包綁縛在身上以闖關入境，後於94
    年4 月29日上午9 時許，甲○○乃在上開飯店其住宿之房間
    內，自行使用膠帶將上開海洛因3 包之其中1 包綁縛於其胯
    下，另將其餘2 包海洛因以使用膠帶固定之方式，而分別綑
    綁於其二隻小腿上。復於94年4 月29日中午12時許，自柬埔
    寨金邊搭乘長榮航空ＢＲ－266 號（起訴書誤植為ＢＲ－22
    6 號）班機返台，於當日（29日）下午5 時（起訴書誤植為
    6 時）20分許，入境中正國際機場，而將管制進口之第一級
    毒品海洛因運輸入境。旋於甲○○在中正國際機場第二航廈
    入境通關時為財政部臺北關稅局人員察覺有異，當場查獲，
    並扣得甲○○運輸入境之上述海洛因3 包、海洛因外包裝塑
    膠袋及「阿草」所有之上述膠帶。
二、案經法務部調查局桃園縣調查站（以下稱桃園調查站）移送
    臺灣桃園地方法院檢察署檢察官偵查起訴。
    理  由
一、訊據被告甲○○對於上揭往返柬埔寨之時、地，且於94年4
    月29日自柬埔寨搭機返臺，當場被查獲前開扣押物品等情，
    坦白承認，惟矢口否認有何運輸第一級毒品等犯行，辯稱：
    伊因知悉「阿草」與地下錢莊有熟，而欲請「阿草」為伊處
    理地下錢莊的債務問題，但「阿草」表示必須「阿草」的大
    哥出面才可以解決，所以叫伊去柬埔寨找「阿草」的大哥，
    來回機票均由伊本身出資購買，後伊係因在柬埔寨之飯店內
    ，受到「阿草」的大哥恐嚇、脅迫，致無法抗拒，並遭扣住
    機票、護照，始攜帶「阿草」的大哥所交付之物品入境，伊
    並不知帶回的東西是毒品云云。經查：
（一）被告前經「阿草」邀得其同意自柬埔寨夾帶物品入境，約
      定事成之後，「阿草」出面為被告處理積欠地下錢莊債務
      ，並由「阿草」支付往返柬埔寨之交通及食宿費用，而於
      被告返臺前夕，由「阿草」之友人將上開海洛因3 包、膠
      帶1 包，交由被告自行使用膠帶將上開海洛因3 包之其中
      1 包綁縛於其胯下，另將其餘2 包海洛因以使用膠帶固定
      之方式，而分別綑綁於其二隻小腿上，被告再搭機返臺欲
      闖關運輸入境等情，迭經被告在桃園調查站詢問時自承：
      （問：請詳述你於94年4 月29日夾帶疑似海洛因毒品返台
      之經過為何？）我有一次與朋友前往大陸廣東省，遊玩時
      認識一位綽號「阿草」（姓名、基資均不清楚）的朋友，
      「阿草」於94年4 月中旬以電話聯絡我，他有意安排我出
      國去玩，經我同意後過幾天，他再跟我表示，要我先行購
      買前往金邊的來回機票，等我抵達金邊後，他會將該趟的
      來回機票錢以及相關旅行費用一併交給我，所以我就在94
      年4 月27日購買機票後，自行搭機前往金邊。同日（27）
      下午我抵達金邊機場後，就找當地的旅行社幫我安排下塌
      飯店，我在抵達飯店後，即以飯店電話聯絡「阿草」，但
      是「阿草」一直沒有來找我，直到94年4 月28日晚上，「
      阿草」找了一位朋友（姓名、基資不清楚）到我下塌的飯
      店找我，並表示我在返台前會交給我一些「禮品」並隨即
      離開，前開「阿草」的朋友於94年4 月29日凌晨帶了3 包
      白色粉末狀物品及膠帶到我下塌的旅館來，並要我將該3
      包白色粉末狀物品帶回台灣，等我回到台灣後，即會將我
      本次前往金邊的旅費及酬勞交給我。「阿草」的朋友約於
      94年4 月29日9 時，以膠帶將該3 包白色粉末狀物品分別
      綁在我的胯下及兩隻小腿上，後來我就在中午左右從金邊
      搭乘班機返台等語（見偵查卷第37頁）。並於偵查中檢察
      官訊問時供稱：（問：是誰叫你帶海洛因入境？）一個叫
      「阿草」的人，在澳門認識的應該是台灣人；（問：多少
      報酬？）我準備拜託阿草處理錢莊的債務問題，是我舅舅
      欠的錢；（問：毒品是你自己綁上去的？）是；（問：毒
      品帶回來要交給誰？）阿草說自然會有人和我聯絡等語（
      見偵查卷第117 、118 頁），而佐以被告確實同時於94年
      4 月29日搭乘ＢＲ－266 號班機回台一節，有入出境查詢
      結果、長榮航空股份有限公司94年8 月16日長航法字第20
      052731號函暨所附班機旅客座位資料各1 份附卷可稽（附
      於偵查卷第27頁、本院卷），及對照被告果於94年4 月29
      日自柬埔寨夾帶物品入境被查獲之事實，有財政部台北關
      稅局搜索扣押筆錄可按（見偵查卷第十頁），足認被告之
      上開供述，可以信實。復有，前述第一級毒品海洛因3 包
      、膠帶1 包扣案可資佐證。至被告上開於警詢、檢察官訊
      問時就扣案之毒品究係由何人綁在被告身上一節所供固有
      不一，而衡諸被告在警詢中所供：（問：你是否知悉前開
      阿草的朋友幫你綑綁在身上的3 包白色粉末究係何物？你
      為何未拒絕？）我不知道「阿草」的朋友幫我綁在身上的
      3 包白色粉末狀東西是什麼物品。當時我雖然有向「阿草
      」的朋友表示不願意將該物品帶回台灣，但是他手上握有
      我的護照及機票等物，如果我不願意配合，我就無法順利
      返台，且他恐嚇我「會發生什麼事，也沒辦法保證」，所
      以我就聽從他的指示將該等物品夾藏返台等語，尚有避重
      就輕之情，詳如後述，是應認其後於檢察官訊問時所供情
      節，較為可採。
（二）前開扣押之3 包物品，經法務部調查局鑑定後，證實均含
      第一級第六項毒品海洛因成分，合計淨重2073．46公克（
      空包裝總重131 ．42公克），純度百分之69．55，純質淨
      重1442．09公克，有該局調科壹字第080009454 號鑑定通
      知書在卷可按（附於偵查卷第10頁）。依上述鑑定書所載
      ，扣押之毒品3 包之淨重及外包裝袋，合計為2204．88公
      克，核與上引財政部台北關稅局搜索扣押筆錄所載之2209
      公克不同，但因法務部調查局係在鑑定程序中鑑析其重量
      ，精密度顯然較高，自應以法務部調查局鑑析之重量為準
      。
（三）被告雖辯稱：其不知所攜帶入境之物品係第一級毒品海洛
      因，惟泰緬及中南半島金三角等地為毒販輸出毒品海洛因
      之大宗，乃眾所皆知之事實，且運毒者多將毒品綁縛於身
      體或藏匿在行李箱內用以矇混通關，亦為國際販毒集團常
      用之運輸毒品方式，又按查緝毒品走私進口係政府一向之
      政策，且屢有破獲，並在電視、報紙等媒體上多有報導，
      被告已無諉為不知之理。況被告本身為大學法律系三年級
      之肄業生，則其就違法之事實自應比一般社會大眾有較高
      程度之認識，且被告於警詢、檢察官訊問時均就「阿草」
      招待其前往柬埔寨供述始終一致在卷，而被告雖於本院審
      理中改稱：是伊自己自費去柬埔寨云云，惟姑不論出國機
      票是否被告自費，然衡諸依被告於檢察官訊問時所供：（
      問：多少報酬？）我準備拜託阿草處理錢莊的債務問題，
      是我舅舅欠的錢等語（見偵查卷第117 頁），可知「阿草
      」同意解決之債務金額尚屬非低，而依被告所供，其與「
      阿草」間並無深厚交情，需透過其他朋友始得取得聯絡，
      倘非被告同意共同為運輸毒品之行為，衡常「阿草」要無
      同意為被告解決積欠地下錢莊債務之必要，且被告係於94
      年4 月27日下午抵達柬埔寨金邊，並隨即於同月29日上午
      搭機回臺，顯見其於出國之前，即已經與「阿草」達成走
      私毒品海洛因之謀議，而專程前往柬埔寨，是被告在出國
      之前，當已知悉所欲走私入境者為海洛因，此觀之被告在
      檢察官訊問時供稱：（問：是誰叫你帶海洛因入境？）一
      個「阿草」的人等語明確（見偵查卷第117 頁）益明。足
      見被告在運輸毒品之初，對所運輸者係毒品一節，已有明
      確之認識，要無疑義。
（四）關於被告所稱其係因受到「阿草」友人之恐嚇、脅迫，始
      將該人所交付之物品運輸入境一節，不僅無任何可資證明
      之事證，況被告既依「阿草」之指示，自行購買機票前往
      柬埔寨，可見其已同意參與運毒，是「阿草」友人在柬埔
      寨，自已無再脅迫、恐嚇被告之必要，而如被告所辯上情
      屬實，再佐以其於本院訊問時所稱：（問：從柬埔寨登機
      後到通關、入關這段時間是否都是一個人？）是等語（見
      本院94年6 月23日訊問筆錄），則在其回臺通關時，本不
      乏要求警方或航空公司人員協助之機會，但被告不但從無
      此一舉措，反利用膠帶將毒品藏置在自己身上，將之運輸
      入境，於甫入境被搜身檢查查獲扣案物品後，更不願意向
      財政部關稅局人員陳明任何相關扣案物品之問題，有財政
      部台北關稅局詢問筆錄可憑（見偵查卷第33頁），此亦與
      常情不符。再者，走私毒品海洛因雖利潤甚高，然失風者
      均受重刑懲處，且海洛因亦將遭國家沒收，對運毒者而言
      損失自屬不貲，基此，被告如非自願，「阿草」當無可能
      任被告攜帶毒品闖關，而不虞被告報警，甘冒空受損失甚
      或失風被捕之風險。據上，被告係自願本於與「阿草」、
      上開「阿草」友人之謀議，夾藏毒品海洛因入境，至為明
      瞭，其所稱受「阿草」之友人恐嚇、脅迫各語，均與事實
      不符。
（五）查泰緬及中南半島金三角等地，素為毒品海洛因之大宗產
      地，且均經由相鄰國家輾轉輸出之例，幾為眾所週知之事
      實，我國海關查驗人員亦將經常來去該等者，列為毒品運
      送查緝之重點，而「阿草」既有意走私海洛因，對上開事
      實當有所悉。從而，其捨親自運送毒品之途，乃提供豐厚
      報酬以委請被告為之，動機不外逃避海關查緝，以減少闖
      關失敗之風險，亦可認定。
（六）又被告在本院審理中雖辯稱：除「阿草」的大哥外，尚有
      二名臺灣籍之成年男子和「阿草」的大哥，一起在柬埔寨
      金邊恐嚇、威脅伊，且該二名臺灣籍之成年男子一直在旁
      監控伊的行動，並與伊一同搭乘長榮航空班機返台，而伊
      以前害怕伊家人遭受不利，所以不敢講云云，惟被告在警
      詢、偵查中及本院訊問時，始終未以此情置辯，乃遲至本
      院審理中，方以上開情詞置辯，則其真實性顯非無疑。況
      被告於警詢中即提供「阿草」之行動電話等資料，以供警
      方循線追查，可見被告上開所辯伊擔心家人安危，不敢吐
      實云云，應非可取，且經本院先後向長榮航空股份有限公
      司、內政部警政署入出境管理局函查結果，有長榮航空股
      份有限公司上開函文、本院辦理刑事案件電話記錄查詢表
      、內政部警政署入出境管理局94年9 月27日境信栩字第09
      410215470 號函各1 紙附卷足參，亦未能僅因被告所供之
      相關資料，而查知任何積極證據足以證明被告上開於本院
      審理中所辯為真，實難遽採，更不得以之即為被告有利之
      認定。另被告亦未指出該二名不詳年籍、姓名之臺灣籍成
      年男子，與「阿草」及被告間，就本件運輸毒品犯行，有
      何犯意聯絡及行為分擔，自不得遽認臺灣籍成年男子該二
      名為被告所為本件犯行之共犯，併予敘明。
（七）按共同正犯之意思聯絡原不以數人間直接發生者為限，即
      有間接之聯絡者，亦包括在內。經查，被告係先與「阿草
      」謀定欲共同自柬埔寨運輸海洛因來臺牟利後，再經由「
      阿草」邀得「阿草」之友人即某真實姓名、年籍均不詳之
      臺灣籍成年男子參與本件運輸第一級毒品等犯行，且佐以
      上開被告於檢察官訊問時所供其到達柬埔寨金邊後，即連
      絡「阿草」並告知其投宿之飯店及房間號碼，而「阿草」
      之友人隨後乃前來與其見面接洽，復於其回臺前拿來扣案
      之海洛因3 包，交由其攜帶入境等情，均詳如前述，足見
      被告與上開臺灣籍成年男子間，雖無直接意思聯絡，惟透
      過「阿草」而有間接意思聯絡，據上，「阿草」與被告謀
      議犯本件之罪，並由被告獨自搭機前往柬埔寨，「阿草」
      又準備毒品及運輸毒品用之膠帶等物，經由上開臺灣籍成
      年男子交付與被告，被告則分擔夾藏運輸毒品入境部分，
      亦如前述，揆諸前揭說明，足認被告與「阿草」、上開臺
      灣籍不詳姓名、年籍之成年男子，具有犯意聯絡及行為分
      擔，應論以共同正犯。
（八）綜上所述，被告所辯應係事後卸責之詞，無足為取。本件
      事證明確，被告上揭犯行足可認定，應依法論科。
二、按海洛因係毒品危害防制條例第2 條第2 項第1 款規定之第
    一級毒品，且係行政院依懲治走私條例第2 條第4 項公告之
    「管制物品及其數額」甲項第4款所列之管制進出口物品。
    被告甲○○自柬埔寨私運管制進口之第一級毒品海洛因入台
    ，核其所為係犯毒品危害防制條例第4 條第1 項之運輸第一
    級毒品罪及懲治走私條例第2 條第1 項之私運管制物品進口
    罪。其持有第一級毒品海洛因之低度行為，為運輸之高度行
    為所吸收，不另論罪。被告與「阿草」、上開臺灣籍不詳姓
    名、年籍之成年男子間，就上開犯行均有犯意之聯絡及行為
    之分擔，為共同正犯，公訴意旨就此漏未論及，容有未洽。
    又被告一行為同時觸犯上述二罪名，為想像競合犯，應從一
    重之運輸第一級毒品罪處斷。爰審酌被告甫於94年1 月底自
    軍中退伍年輕力壯卻不思上進，無視政府反毒決心，竟為獲
    不法利益，利用出國旅遊之便，將上開扣案之毒品海洛因私
    運進入臺灣，所為非是，雖尚無意在販賣之具體事證，但被
    告干犯法紀，運輸毒品入境，所運輸之毒品，為數甚多（數
    量如前述），情節非輕，惟念其尚能坦承部分犯行（坦承夾
    帶扣押之物品被查獲等情），犯後亦有悔意，態度良好，等
    一切情狀，判處法定最低度之無期徒刑，並依法褫奪公權終
    身。
三、前述扣案之第一級毒品海洛因3 包，合計淨重2073．46公克
    ，純度69．55％，純質淨重1442．09公克，均係被告所運輸
    之毒品，應依毒品危害防制條例第18條第1 項前段沒收銷燬
    ；又毒品外包裝塑膠袋（共重131 ．42公克）與膠帶1 包，
    均係共犯「阿草」提供，用以供犯本件之罪所用之物，已如
    前述，復無他人出而主張權利，應認係屬「阿草」所有，該
    等毒品包裝既經鑑定機關就之與毒品分別鑑析其重量，有上
    引法務部調查局鑑定通知可憑，足證與毒品並無不可析離之
    關係，該等毒品外包裝與膠帶1 包，併依同條例第19條第1
    項沒收，附此敘明。
據上論斷，應依刑事訴訟法第299 條第1 項前段，毒品危害防制
條例第4 條第1 項、第18條第1 項前段、第19條第1 項，懲治走
私條例第2 條第1 項、第11條，刑法第11條、第28條、第55條、
第37條第1項，判決如主文。
本案經檢察官張啟聰到庭執行職務。
中　　華　　民　　國　　94　　年　　10　　月　　19　　日
                         臺灣桃園地方法院刑事第十二庭
                             審判長法  官  游  紅  桃
                                   法  官  陳  雪  玉
                                   法　官　王  美  玲
以上正本證明與原本無異。
如不服本判決，應於判決送達後10日內向本院提出上訴狀（應附
繕本），上訴於臺灣高等法院。
                                   書記官  張  子  涵
中　　華　　民　　國　　94　　年　　10　　月　　19　　日
附錄本案論罪科刑法條：
毒品危害防制條例第4條
製造、運輸、販賣第一級毒品者，處死刑或無期徒刑；處無期徒
刑者，得併科新臺幣一千萬元以下罰金。
製造、運輸、販賣第二級毒品者，處無期徒刑或七年以上有期徒
刑，得併科新臺幣七百萬元以下罰金。
製造、運輸、販賣第三級毒品者，處五年以上有期徒刑，得併科
新臺幣五百萬元以下罰金。
製造、運輸、販賣第四級毒品者，處三年以上十年以下有期徒刑
，得併科新臺幣三百萬元以下罰金。
製造、運輸、販賣專供製造或施用毒品之器具者，處一年以上七
年以下有期徒刑，得併科新臺幣一百萬元以下罰金。
前五項之未遂犯罰之。
懲治走私條例第2條
私運管制物品進口、出口逾公告數額者，處七年以下有期徒刑，
得併科新臺幣三百萬元以下罰金。
以犯前項之罪為常業者，處三年以上十年以下有期徒刑，得併科
新臺幣五百萬元以下罰金。
第一項之未遂犯罰之。
第一項所稱管制物品及其數額，由行政院公告之。
